臺灣臺中地方法院刑事裁定
111年度聲字第1168號
聲  請  人
即  被  告  蕭文錦


上列聲請人即受判決人因聲請再審案件（110年度聲再更一字第1
號），聲請付予筆錄卷宗及法庭錄音光碟，本院裁定如下：
    主    文
聲請駁回。
    理    由
一、聲請意旨略以：聲請人即被告蕭文錦（下稱聲請人）為將審
    判期日有關聲請人之訊問內容，轉譯為文書提出至法院，聲
    請交付民國110年7月14日本院110年度聲再更一字第1號訊問
    程序之法庭錄音光碟及筆錄卷宗等語。
二、按當事人及依法得聲請閱覽卷宗之人，因主張或維護其法律
    上利益，得於開庭翌日起至裁判確定後6個月內，繳納費用
    聲請法院許可交付法庭錄音或錄影內容；當事人及依法得聲
    請閱覽卷宗之人，因主張或維護其法律上利益，聲請交付法
    庭錄音或錄影內容時，應敘明理由，由法院為許可與否之裁
    定，法院組織法第90條之1第1項前段、法庭錄音錄影及其利
    用保存辦法第8條第1項分別定有明文。又依法院辦理聲請交
    付法庭錄音錄影內容應行注意事項第3點之規定，交付法庭
    錄音、錄影內容之聲請案（事）件，應由錄音、錄影之法院
    裁定之。但錄音、錄影之法院與錄音、錄影內容所屬案（事
    ）件卷證所在之法院不同者，該卷證所在之法院，認有必要
    者，亦得裁定之。惟刑事訴訟法稱當事人者，謂檢察官、自
    訴人及被告，同法第3條定有明文；又除刑事訴訟法第33條
    第3項規範被告之檢閱卷證權外，同法第33條第1項、第38條
    、第271條之1、第429條之1、第455條之21、第455條之42等
    亦僅規定辯護人、被告或自訴人之代理人、告訴代理人為律
    師者、再審聲請權人、沒收程序參與人之代理人、訴訟參與
    人之代理人為律師者，有聲請檢閱卷宗及證物並抄錄、重製
    或攝影之權利。
三、次按憲法第16條規定人民有訴訟權，旨在確保人民有受公平
    審判之權利，依正當法律程序之要求，刑事被告應享有充分
    之防禦權，包括被告卷證資訊獲知權，俾受公平審判之保障
    。民國108年12月19日修正施行刑事訴訟法第33條第2項規定
    ：「被告於審判中得預納費用請求付與卷宗及證物之影本。
    但卷宗及證物之內容與被告被訴事實無關或足以妨害另案之
    偵查，或涉及當事人或第三人之隱私或業務秘密者，法院得
    限制之」，明文賦予被告得請求付與卷宗及證物影本之權利
    ，以利其防禦權及各項訴訟權之行使，並於第2項但書針對
    特別列舉之事由規定，得由法院就交付卷證影本之範圍及方
    式為合理之限制外，原則上即應允許之。而此規定於聲請再
    審之情形，準用之，109年1月8日增訂公布，同年月10日施
    行之同法第429條之1第3項亦定有明文。參酌其立法理由說
    明「聲請再審無論基於何種事由，接觸並瞭解相關卷證資料
    ，與聲請再審是否有理由，以及能否開啟再審程序，均至關
    重要。現行法並未明文規定聲請權人之卷證資訊獲知權，致
    生適用上之爭議，規範尚有未足，爰增訂本條第3項，俾聲
    請權人或代理人得以聲請再審為理由以及在聲請再審程序中
    ，準用第33條之規定，向法院聲請獲知卷證資訊。」，依此
    ，刑事訴訟法第33條之卷證資訊獲知權自不應解為限於「審
    判中」之「被告」始得行使，尚及於判決確定後之被告（最
    高法院109台抗字第129號裁定意旨可參)，及依刑事訴訟法
    得聲請再審之人或其代理人，亦得依刑事訴訟法第33條第2
    項規定請求付與卷證影本之權利，且同受該項但書規定之限
    制，並不以具有律師資格之代理人為限，以保障再審聲請權
    人之閱卷權。惟判決確定後之被告、得聲請再審之人或其代
    理人，固得依檔案法或政府資訊公開法之相關規定，向檔案
    管理機關或政府資訊持有機關申請閱卷，如經該管機關否准
    ，則循一般行政爭訟程序處理；惟因訴訟目的之需要，而向
    判決之原審法院聲請付與卷證影本，實無逕予否准之理，仍
    應個案審酌是否確有訴訟之正當需求及聲請付與卷證影本之
    範圍，有無刑事訴訟法第33條第2項但書規定應予限制之情
    形，而為准駁之決定（最高法院109台抗字第129號裁定意旨
    可參)。惟所謂因訴訟目的之需要者，矧憲法第16條規定保
    障訴訟權之正當法律程序之原則，本諸合目的性解釋，判決
    確定後之被告、得聲請再審之人或其代理人，若因訴訟之需
    要，請求法院付與卷證資料影本者，原則上應予准許，以保
    障其獲悉卷內資訊之權利，並符便民之旨。惟此有無「訴訟
    之需要」之認定，固於證據法則上並不適用「嚴格證明法則
    」，無須證明至毫無合理懷疑之確信程度，然仍須依「自由
    證明程序」釋明其合理之依據，非許空泛陳述（最高法院10
    9台抗字第287號裁定意旨可參）。
四、經查：
（一）關於聲請交付法庭錄音電子檔部分
      查聲請人提出之聲請再審案件，本院於110年7月20日以11
      0年度聲再更一字第1號駁回聲請人再審之聲請，聲請人不
      服提起抗告，經臺灣高等法院臺中分院於110年8月23日以
      110年度抗字第1027號抗告駁回而確定等情，有上開裁定
      可查，是聲請人於111年4月8日始向本院提出本件聲請，
      有刑事聲請閱卷交付法庭錄音光碟狀上本院收文戳章可參
      ，聲請人之聲請顯逾上開規定所載「裁判確定後6個月內
      」之期限，是聲請人已逾越裁判確定後6個月內之期限，
      其聲請不合法律上程式，且無從補正，應予以駁回。
（二）關於聲請交付筆錄卷宗
　　　又聲請人提出之聲請再審案件，已於110年8月23日因抗告
      駁回確定，業據說明如前，是本件聲請人對於本院110年
      度聲再更一字第1號裁定已無通常救濟之途徑，而聲請人
      提出本件聲請僅泛稱欲將筆錄卷宗提出於法院，而未具體
      指明係為何已繫屬之案件使用，而未釋明基於何項訴訟目
      的之正當需求。從而，聲請人對本件聲請之目的並未釋明
      其合理之依據，自屬空泛陳述，其聲請難認有理。又「確
      定裁定」亦非得為再審之標的，是聲請人亦無從以對本件
      確定之駁回再審裁定為標的，聲請再審為本件聲請交付筆
      錄卷宗之依據，附此敘明。
五、依刑事訴訟法第220條，裁定如主文。
中　　華　　民　　國　　111 　年　　4 　　月　　22　　日
                  刑事第十九庭  審判長法  官  李婉玉
　　　　　　　　　　　　　　　　　    法  官  林雷安
　　　　　　　　　　　　　　　　　　  法  官  吳逸儒
以上正本證明與原本無異。
如不服本裁定，應於收受送達後5日內向本院提出抗告狀。（應附繕本）                                     
                                      書記官  陳俞君
中　　華　　民　　國　　111 　年　　4 　　月　　22　　日